【裁判字號】    98,重訴,193
【裁判日期】    981111
【裁判案由】    給付獎勵金
【裁判全文】
臺灣臺中地方法院民事判決  98年度重訴字第193號
原      告  戊○○（即原告丁○.
            己○○（即原告丁○.
共      同
訴訟代理人  林根煌  律師
被      告  臺灣省臺中縣私立中興汽車駕駛人訓練班
法定代理人  庚○○
訴訟代理人  陳建勛  律師
上列當事人間請求給付獎勵金事件，經本院於民國98年10月12日
言詞辯論終結，判決如下：
    主      文
被告應給付原告新臺幣壹仟貳佰零貳萬柒仟玖佰柒拾陸元，及自
民國98年4月22日起至清償日止，按週年利率百分之5計算之利息
。
訴訟費用由被告負擔。
本判決於原告以新臺幣肆佰萬元，為被告預供擔保後，得假執行
；但被告如以新臺幣壹仟貳佰零貳萬柒仟玖佰柒拾元為原告供擔
保後，得免為假執行。
    事實及理由
甲、程序方面：
    按當事人死亡者，訴訟程序在有繼承人、遺產管理人或其他
    依法令應續行訴訟之人承受其訴訟以前當然停止，此觀民事
    訴訟法第168條之規定自明。查本件原告丁○○於民國（下
    同）98年5月13日死亡，其繼承人有配偶辛○○、長子王紹
    聲、次子王紹述、長女乙○○、次女丙○○、三女戊○○、
    三男甲○○、四男己○○等人，其中長子王紹聲及次子王紹
    述均拋棄繼承，故僅由辛○○、乙○○、丙○○、戊○○、
    甲○○、己○○等6人於98年6月4日具狀聲明承受訴訟，依
    前開說明，自應許其承受並續行訴訟；嗣因辛○○、乙○○
    、丙○○、甲○○亦均拋棄繼承，故於98年10月7日具狀撤
    回此部分訴訟，故已歿之原告丁○○之承受訴訟人僅為原告
    戊○○、己○○2人，先予敘明。
乙、實體方面：
壹、兩造主張：
一、原告主張：
  (一)原告之被繼承人丁○○與被告法定代理人庚○○以及訴外人
    高凌漢、葛瑞梅、張玉萍、李王麥香、楊禎娟、周月琴、袁
    以乾、于河成等10人，於77年初合夥成立「臺灣省臺中縣私
    立中興汽車駕駛人訓練班」即被告，並以上開10人為設立人
    ，出資總額為新台幣（下同）84,340,000元。其中高凌漢、
    葛瑞梅、庚○○、張玉萍等4人及其名下隱名合夥人2人之出
    資額合計佔總出資額的51％；丁○○、李王麥香及其名下之
    隱名合夥人5 人之出資額，合計佔總出資額的21.76％；楊
    禎娟、周月琴等2人及其名下之隱名合夥人9人之出資額，合
    計佔總出資額的19.44％；袁以乾、于河成2人及其名下之隱
    名合夥人8人之出資額，合計佔總出資額的7.8％，並由高凌
    漢為負責人。嗣因高凌漢及李王麥香先後去世，乃於88 年1
    月6日變更被告負責人為庚○○，且設立人亦變更為丁○○
    、庚○○、廖美涓、葛瑞梅、張大鵬、李世英、楊禎娟、周
    月琴、袁以乾、于河成等10人。另被告因執行合夥事務之需
    要，先以高凌漢、庚○○、丁○○、楊禎娟、袁以乾等五人
    為執行業務股東（即執行事業合夥人），嗣因高凌漢及袁以
    乾去世，遂變更為庚○○、張大鵬、丁○○、楊禎娟及袁崇
    敏（袁以乾之女）等5人為執行業務股東。
  (二)茲因被告所購置之土地（即台中縣太平市○○段233－1地號
    等40餘筆）係信託登記在訴外人杜賢託及陳森助名下，而該
    土地皆位在大里溪整治計畫工程用地範圍，且行政院於78年
    間核定欲以一般徵收方式取得工程用地，惟上開土地原非屬
    都市計畫內之土地，而僅屬一般農業區之農牧用地，因此公
    告現值甚低，若政府機關以一般徵收取得工程用地，則被告
    損失甚鉅，故經被告執行業務股東分別於：
    77年7月23日開會決議「大里溪整治計畫勢在必行，本班
      土地因整治而被徵收者甚多，本班應如何爭取到最高的補
      償費，宜列為今後積極努力的目標，為使該項工作落實，
      經執行業務股東全體股東討論決議公推丁○○股東全權負
      責其事……又為獎勵王股東的辛勞及工作績效，將來實際
      領取之補償費如超過現在公告現值（77年度公告現值）加
      4成之部分（因農牧區自然成長部分不包括在內）酌提百
      分之10至百分之15作為王股東酬勞金。」。
    78年12月17日召開78年度第4次執行業務股東會議決議「
      一比照77年7月23日執行業務股東會決議，將分配土地價
      值與按77年公告現值加4成計算之地價補償款差額提撥百
      分之10至百分之15為王股東之獎勵金。二77年7月23日決
      議第二項（因農牧區自然成長部分不包括在內）修正為『
      即經王股東爭取因此公告現值提高，從而增加之地價補償
      款部分』較為明確」。
    79年3月4日召開79年第1次執行業務股東會議決議「77年7
      月23日及78年12月17日執行業務股東會議紀錄，其中關於
      應給予丁○○股東獎勵金百分之10至百分之15部分，因原
      紀錄語義不詳，經本次執行業務股東會討論後確定如下：
      (一)以徵收當年度的土地公告現值及規定加成部分作為基數
      ，超過上述基數部分酌提百分之10至百分之15給王股東作
      為酬勞獎金。(二)…(三)第一項所指超過基數部分係指本班土
      地現經編定為農牧區，經王股東努力爭取，使本班土地編
      定使用變更、更正或列為公共設施保留地，因而公告現值
      提高以及大里溪整治計劃，政府不採徵收方式而改採以地
      易地或區段徵收或土地重劃方式，致使本班土地未被徵收
      或受領補償增加而超過基數的部分而言」。
    79年3月27日召開78年股東大會時，執行業務股東於會中
      報告關於「大里溪整治，本班被徵收土地之補償，經丁○○股東全力爭取應如何給予酬勞獎金案」，已於79年3月4
      日修改決議如下：「本班被徵收土地之補償，如超過當年
      度之土地公告現值及規定加成部分，其超過部分酌提10％
      至15％給王股東作為酬勞獎金」，並經股東大會決議「同
      意通過」。
    原告之被繼承人丁○○接受被告委任後，乃邀集各區段將
      被徵收土地之業主，成立「大里溪水系整治計劃被徵收土
      地業主權益爭取委員會」（以下簡稱為權益爭取會），且
      多次僱用遊覽車至行政院及台灣省政府請願，並請民意代
      表協助對於大里溪整治計劃所需土地採區段徵收方式取得
      工程用地，並提高土地公告現值。嗣台灣省政府大里溪整
      治計劃指導小組於80年4月16日第二次會議即同意大里溪
      整治計劃三段四區區徵收方式取得工程用地，並
      報請行政院且經行政院以81年10月13日函核准在案。因丁○○之成績斐然，故被告於80年3月31日召開79年度股東
      大會時即決議「除事成後，照去年股東大會決議辦理外，
      另在本班公積金項下，提出新台幣10萬元予以鼓勵嘉勉」
      ，並經「無異議通過」。
  (三)另查，台中縣政府於88年4月8日以88府工都字第93831號公
    告發布實施變更太平（新光地區）都市計劃（第二次通盤檢
    討--擴大都市計劃範圍部分），因此被告原有四公頃多之一
    般農業區農牧用地已變更為都市計劃公共設施用地。嗣權益
    爭取會於91年1月14日函請台中縣政府就太平（新光地區區徵收公告實施以前，按前揭變更都市計劃案之土地使用
    分區，重新訂定三汴段地區之公告現值，以免申請人等所有
    土地因公告現值偏低。其後台中縣政府於91年1月17日函（
    府地價字第09101670900號函）請台中縣太平地政事務所就
    三汴段之土地公告現值偏低案依法妥處，並經台中縣太平地
    政事務所於91年3月31日函（91平地價字第00673號）函復原
    告之被繼承人丁○○在案，被告所有土地乃按都市計劃公共
    設施用地，由每平方公尺的公告現值2,100元提高至每平方
    公尺4,000元至5,000元。是被告所有原信託登記於訴外人杜
    賢託名下之34筆土地（被告已收回），即因此增值88,665,4
    20元，依前述執行業務股東會議及股東大會之決議，就增值
    88,665,420元的百分之15計算獎勵金，計有13,299,813元（
    計算式：88,665,42015％＝13,299,813）。又信託登記於
    訴外人陳森助之三汴段253地號等7筆土地，因陳森助私人債
    務遭受銀行查封，而無法將該土地返還被告，於該土地未被
    查封前，被告為保障合夥人權益，乃以股東代表李世英等七
    人設定抵押權登記，並由抵押權人依法行使抵押權後，循拍
    賣之方式收回該7筆土地之所有權，並於92年4月21日經執行
    業務股東會議決議登記於訴外人庚○○、張大鵬、王瑞新、
    李世英、楊志斌、楊禎娟、周月琴、袁以乾、楊玉華等9人
    名義。上開7筆土地計增值43,531,968元，故應給付原告之
    獎勵金為6,529,795元（計算式：43,531,96815％＝6,529
    ,795）。惟扣除依丁○○與李世英及其隱名合夥人之出資額
    比例21.76％應負擔之獎勵金4,314,923元後，被告應給付給
    丁○○之獎勵金為15,514,685元（計算式：13,299,813＋6,
    529,795＝19,829,608；19,829,608－4,314,923元＝15,514
    ,685）。又訴外人袁以乾、于河成及其隱名合夥人佔被告總
    出資額的7.8％，應負擔給被告之獎勵金部分為1,546,709元
    （計算式：19,829,6087.8％＝1,546,709），經渠等要求
    及訴外人胡錫春見證下，與丁○○達成由渠等撥付521,722
    元給丁○○後，其餘部分丁○○不再向渠等請求，是被告應
    給付之獎勵金扣除丁○○與李世英及袁以乾、于河成應負擔
    之金額後，被告尚應給付13,967,976元（計算式：19,829,6
    08－4,314,923－1,546,709元＝13,967,976）。此外被告曾
    預付1,940,000元之獎勵金給丁○○，因此再扣除該預付之
    獎勵金1,940,000元後，被告尚應給付丁○○獎勵金12,027,
    976元（計算式：13,967,976元－1,940,000元＝12,027,976
    元）。今被告所有土地業經政府徵收並補償竣事，是丁○○
    受被告委任之任務已完成，雖丁○○屢次要求被告給付本件
    獎勵金，惟被告迄仍未給付。本件原告等本於丁○○之繼承
    人地位承受本件訴訟，依上開執行業務股東會議、股東大會
    決議及委任關係請求被告給付系爭獎勵金，並聲明：如主文
    第1項所示；原告願供擔保，請准予宣告假執行。
二、被告則略以：
  (一)按合夥財產為全體合夥人公同共有，合夥之決議，應以合夥
    人全體之同意為之，民法第668條及第670條第1項分別定有
    明文。原告所述之會議決議並未經全體合夥人同意，依上開
    規定，自屬無效。況土地公告現值之調整，係依土地使用管
    制、交通運輸、自然條件、公共建設、特殊設施、房屋建築
    現況、土地利用現況、發展趨勢及其他影響因素等，並考量
    整體區段地價之均衡性且兼顧及土地所有權人權利等因素作
    為調整之標準，是本件被告土地公告現值之調整，乃上開因
    素及整體規劃之結果，並非基於原告之被繼承人丁○○個人
    因素，故對於原告主張因丁○○個人爭取致被告所有土地公
    告現值調漲，被告鄭重否認之。另依被告執行業務股東相關
    會議決議內容，明定因農牧區自然成長部分不包括在內，可
    見如係因政府通盤檢討而提高系爭土地價值，應不包括在獎
    勵丁○○之本意內。
  (二)依原告之陳述，其尚將部分合夥人依其所計算獎勵金之金額
    ，按比例予以扣除或互相抵銷，若果有此情事，則原告所謂
    應給付獎勵金之義務究竟係存在合夥團體與原告之間或係存
    在各合夥人與原告之間，即有未明？
  (三)參照台中縣政府分別於98年7月13日及9月23日函覆鈞院關於
    台中縣太平市新光地區都市計畫範圍內之三汴段233-1地號
    等土地之徵收方式及公告現值調漲情形，可知上開土地採用
    區段徵收，係依據88年度實施變更太平市都市計畫，屬政府
    之通盤檢討案，並非原告之被繼承人丁○○個人努力所造成
    之結果等語置辯，並聲明：原告之訴駁回。且陳明如受不利
    判決，願供擔保請准宣告免為假執行。
三、原告對被告抗辯之陳述：
    被告為爭取大里溪被徵收土地高額之補償費，乃推舉原告之
    被繼承人丁○○，全權負責其事，故丁○○乃組成前述之權
    益爭取會，並由丁○○擔任執行秘書，而於80年4月16日召
    開台灣省大里溪整治計畫指導小組第二次委員會議時，該權
    益爭取會亦推派丁○○出席參加。且丁○○亦曾於91年1月1
    4日以權益爭取會名義函（91大里溪業權字第002號）給台中
    縣政府，請台中縣政府在太平（新光地區區徵收公告實
    施以前，按變更太平（新光地區）都市計畫第二次通盤檢討
    ，即擴大都市計畫範圍部分之土地使用分區，重新訂定三汴
    段（包括部分重測後之欣欣、太平、忠平段）地區之公告現
    值，以免申請人等所有土地因公告現值偏低而受損。嗣經台
    中縣政府函轉給台中縣太平地政事務所，並經太平地政事務
    所於91年1月31日函復執行秘書丁○○略以「…本案陳為公
    告現值偏低乙節，即列入91年受公告現值考量。」。嗣依台
    中縣政府98年9月23日府地價字第0980294660號函復鈞院所
    附台中縣太平市○○段233-1地號等45筆土地，88年至92年
    公告土地現值調查情形表，顯見91年度之公告現值較往年提
    高甚多。由此可見，被告所有台中縣太平市○○段233- 1地
    號等土地，係經丁○○向台中縣政府申請爭取後，該土地公
    告現值即如太平地政事務所函載列入91年度公告現值考量後
    提高。
貳、本院就兩造之主張及陳述，與原告提出之台灣省汽車駕駛人
    訓練班立案證書影本、公證書影本及台中縣私立中興汽車駕
    駛人訓練班共同設立人名冊影本、77年7月23日執行業務股
    東會議決議紀錄影本、78年12月17日執行業務股東會議決議
    紀錄影本、79年3月4日執行業務股東會議決議紀錄影本、79
    年3月29日78年度股東會議決議紀錄影本、80年3月31日股東
    大會會議紀錄影本、太平（新光地區區徵收杜賢託（中
    興駕訓班土地登記受託人）補償地價清冊影本、92年4月21
    日執行業務股東會議記錄影本等證據，經爭點整理如下：
一、不爭執事項：
  (一)被告係於77年間由原告之被繼承人丁○○與被告法定代理人
    庚○○以及訴外人高凌漢、葛瑞梅、張玉萍、李王麥香、楊
    禎娟、周月琴、袁以乾、于河成等十人合夥設立，出資總額
    為84,340,000元。嗣於88年1月6日變更被告設立人為丁○○
    、庚○○、廖美涓、葛瑞梅、張大鵬、李世英、楊禎娟、周
    月琴、袁以乾、于河成等10人。另被告因執行合夥事務之需
    要，先以高凌漢、庚○○、丁○○、楊禎娟、袁以乾等五人
    為執行業務股東（即執行事業合夥人），嗣因高凌漢及袁以
    乾去世，遂變更為庚○○、張大鵬、丁○○、楊禎娟及袁崇
    敏（袁以乾之女）等5人為執行業務股東。
  (二)被告曾購置台中縣太平市○○段233-1地號等40餘筆土地，
    信託登記在訴外人杜賢託及陳森助名下，而上開土地皆位在
    大里溪整治計畫工程用地範圍，並業經政府徵收在案。
  (三)被告於77年7月23日、78年12月17日及79年3月4日召開之執
    行業務股東會中曾決議就被告所有坐落台中縣太平市新光地
    區都市計畫範圍內之三汴段233-1地號等土地，若經原告之
    被繼承人丁○○之爭取，使上開土地被徵收而受領之補償費
    增加，超過徵收當年度（原係以77年度公告現值）的土地公
    告現值加4成之部分酌提百分之10至百分之15給丁○○作為
    酬勞獎金。
  (四)原信託登記於訴外人陳森助之三汴段253地號等7筆土地，因
    陳森助私人債務遭受銀行查封，而無法將該土地返還被告，
    於該土地未被查封前，被告為保障合夥人權益，乃以股東代
    表李世英等7人設定抵押權登記，並由抵押權人依法行使抵
    押權後，循拍賣之方式收回該7筆土地之所有權，並於92 年
    4月21日經執行業務股東會議決議登記於訴外人庚○○、張
    大鵬、王瑞新、李世英、楊志斌、楊禎娟、周月琴、袁以乾
    、楊玉華等9人名義。
二、爭執事項：
    被告所有之系爭土地經政府徵收之補償費，原告請求給付獎
    勵金，是否有理？
參、法院之判斷：
一、本件原告主張：本件被告所購置之土地（即台中縣太平市○○段233－1地號等40餘筆）係信託登記在訴外人杜賢託及陳
    森助名下，而該土地皆位在大里溪整治計畫工程用地範圍，
    且行政院於78年間核定欲以一般徵收方式取得工程用地，惟
    上開土地原非屬都市計畫內之土地，而僅屬一般農業區之農
    牧用地，因此公告現值甚低，若政府機關以一般徵收取得工
    程用地，則被告損失甚鉅，故經被告執行業務股東分別於上
    開時間開會討論，委由原告之被繼承人丁○○多方爭取，使
    上開土地被徵收而受領之補償費增加，超過徵收當年度（原
    係以77年度公告現值）的土地公告現值加4成之部分酌提百
    分之10至百分之15給丁○○作為酬勞獎金等情，被告則否認
    其應給付系爭之酬勞金，並辯稱：系爭土地徵收補償費之增
    加係政府通盤考量之結果，並非丁○○努力所致，且未經全
    體股東之決議，並不生效力云云。經查：
  (一)被告執行業務股東分別於：
    77年7月23日開會決議「大里溪整治計畫勢在必行，本班
      土地因整治而被徵收者甚多，本班應如何爭取到最高的補
      償費，宜列為今後積極努力的目標，為使該項工作落實，
      經執行業務股東全體股東討論決議公推丁○○股東全權負
      責其事……又為獎勵王股東的辛勞及工作績效，將來實際
      領取之補償費如超過現在公告現值（77年度公告現值）加
      4成之部分（因農牧區自然成長部分不包括在內）酌提百
      分之10至百分之15作為王股東酬勞金。」。
    78年12月17日召開78年度第4次執行業務股東會議決議「
      一比照77年7月23日執行業務股東會決議，將分配土地價
      值與按77年公告現值加4成計算之地價補償款差額提撥百
      分之10至百分之15為王股東之獎勵金。二77年7月23日決
      議第二項（因農牧區自然成長部分不包括在內）修正為『
      即經王股東爭取因此公告現值提高，從而增加之地價補償
      款部分』較為明確」。
    79年3月4日召開79年第1次執行業務股東會議決議「77年7
      月23日及78年12月17日執行業務股東會議紀錄，其中關於
      應給予丁○○股東獎勵金百分之10至百分之15部分，因原
      紀錄語義不詳，經本次執行業務股東會討論後確定如下：
      (一)以徵收當年度的土地公告現值及規定加成部分作為基數
      ，超過上述基數部分酌提百分之10至百分之15給王股東作
      為酬勞獎金。(二)…(三)第一項所指超過基數部分係指本班土
      地現經編定為農牧區，經王股東努力爭取，使本班土地編
      定使用變更、更正或列為公共設施保留地，因而公告現值
      提高以及大里溪整治計劃，政府不採徵收方式而改採以地
      易地或區段徵收或土地重劃方式，致使本班土地未被徵收
      或受領補償增加而超過基數的部分而言」。
    79年3月27日召開78年股東大會時，執行業務股東於會中
      報告關於「大里溪整治，本班被徵收土地之補償，經丁○○股東全力爭取應如何給予酬勞獎金案」，已於79年3月4
      日修改決議如下：「本班被徵收土地之補償，如超過當年
      度之土地公告現值及規定加成部分，其超過部分酌提10％
      至15％給王股東作為酬勞獎金」，並經股東大會決議「同
      意通過」。
    被告於80年3月31日召開79年度股東大會時即決議「除事
      成後，照去年股東大會決議辦理外，另在本班公積金項下
      ，提出新台幣10萬元予以鼓勵嘉勉」，並經「無異議通過
      」。
  (二)本件被告執行業務股東分別於上開時間開會討論決議，委由
    原告之被繼承人丁○○多方爭取使被告之上開土地被徵收時
    ，受領之補償費增加乙事，因依當時政府徵收方式，被告損
    失甚鉅，才會有上開之議，至於如何爭取？爭取結果如何？
    均屬未定之天，此非涉及合夥財產之處分，而是合夥之財產
    日後可能因受領補償費之提高而增加財產，除給予原告之獎
    勵金外，尚有百分之85至90之獲利，對於合夥團體財產並無
    不利之情形，故此應解為屬於執行業務股東之執行業務有關
    之事項，參諸民法第671條合夥之事務，除契約另有訂定或
    另有決議外，由合夥人全體共同執行之規定，執行業務股東
    決議委由原告之被繼承人丁○○多方爭取，使上開土地被徵
    收，而受領之補償金有增加時，給付原告一定比例之獎勵金
    ，於法尚無不合，退而言之，縱認上開系爭決議不屬被告執
    行業務股東之決議事項，惟本件被告尚曾於79年3月27日召
    開78年股東大會時，執行業務股東於會中報告關於「大里溪
    整治，本班被徵收土地之補償，經丁○○股東全力爭取應如
    何給予酬勞獎金案」，已於79年3月4日修改決議如下：「本
    班被徵收土地之補償，如超過當年度之土地公告現值及規定
    加成部分，其超過部分酌提10％至15％給王股東作為酬勞獎
    金」，並經股東大會決議「同意通過」；其後再於80年3月
    31日召開79年度股東大會時即決議「除事成後，照去年股東
    大會決議辦理外，另在本班公積金項下，提出新台幣10萬元
    予以鼓勵嘉勉」，並經「無異議通過」等情，可見本件被告
    之執行業務股東之會議就上開決議，已經提報於股東大會，
    即為全體股東所知悉或可得知悉之情形，即便有部分股東未
    與會決議，然於其既為可得知悉之情況下，亦應解為有同意
    之默示意思表示，因而對被告合夥團體有拘束力，被告所辯
    ：本件獎勵金決議事項，未經合夥全體決議，而屬無效云云
    ，尚非可採。
  (三)又被告雖抗辯：本件被告原有土地公告現值之調整，乃因政
    府整體規劃之結果，並非基於原告之被繼承人丁○○個人因
    素，依被告執行業務股東相關會議決議內容，明定因農牧區
    自然成長部分不包括在內，可見如係因政府通盤檢討而提高
    系爭土地價值，應不包括在獎勵丁○○之本意內，故本件不
    能據此給予獎勵金云云。然查：
    1.本件雖依被告執行業務股東相關會議決議內容，明定因農
      牧區自然成長部分不包括在內，此因農牧區自然成長部分
      因判斷之範圍明確，故不包括在內，而關於原告之被繼承
      人努力爭取提高徵收土地補償費部分，究屬其個人之努力
      結果，抑或因政府通盤檢討所致？判斷上並不容易，且該
      決議僅明文排除「因農牧區自然成長部分」不包括在內，
      依明示其一排除其他之原則，被告並不能據此推論出「因
      政府通盤檢討而提高系爭土地價值」應不包括在獎勵丁○○之本意內，蓋二者間既無輕、重之關係，且政府機關常
      因人民或團體之檯面上之抗爭陳情或檯面下運作而將政策
      改弦更張之情形，時有所聞，嗣後政府機關就更改後政策
      之說明，必也表示係基於整體性之考量，而有政策轉圜之
      情形，當不至於承認係迫於某個人或團體之抗爭或陳情所
      致，否則豈非遭來圖利個人或團體之質疑？！其理甚明。
    2.次查，本件原告主張：其被繼承人丁○○接受被告委任後
      ，乃邀集各區段將被徵收土地之業主，成立「大里溪水系
      整治計劃被徵收土地業主權益爭取委員會」，並由丁○○
      擔任執行秘書，且多次僱用遊覽車至行政院及台灣省政府
      請願，並請民意代表協助對於大里溪整治計劃所需土地採
      區段徵收方式取得工程用地，並提高土地公告現值，而於
      80年4月16日召開台灣省大里溪整治計畫指導小組第二次
      委員會議時，該權益爭取會亦推派丁○○出席參加，並報
      請行政院且經行政院以81年10月13日函核准在案，且丁○○亦曾於91年1月14日以權益爭取會名義函（91大里溪業
      權字第002號）給台中縣政府，請台中縣政府在太平（新
      光地區區徵收公告實施以前，按變更太平（新光地區
      ）都市計畫第二次通盤檢討，即擴大都市計畫範圍部分之
      土地使用分區，重新訂定三汴段（包括部分重測後之欣欣
      、太平、忠平段）地區之公告現值，以免申請人等所有土
      地因公告現值偏低而受損，嗣經台中縣政府函轉給台中縣
      太平地政事務所，並經太平地政事務所於91年1月31日函
      復執行秘書丁○○略以「…本案陳為公告現值偏低乙節，
      即列入91年受公告現值考量。」，嗣依台中縣政府98年9
      月23日府地價字第0980294660號函復本院所附台中縣太平
      市○○段233-1地號等45筆土地，88年至92年公告土地現
      值調查情形表，顯見91年度之公告現值較往年提高甚多，
      由此可見被告所有台中縣太平市○○段233- 1地號等土地
      ，係經丁○○向台中縣政府申請爭取後，該土地公告現值
      即如太平地政事務所函載列入91年度公告現值考量後提高
      等情，有原告提出之台灣省大里溪整治計畫指導小組第二
      次會議紀錄影本、行政院80年10月13日函影本、台中縣政
      府公告影本一件（太平新光地區擴大都市計畫公告）、大
      里溪土地權益爭取會91年1月14日大里溪業權字第002 號
      函影本、台中縣政府91年1月17日府地價字第0910 167900
      號函影本、太平地政事務所91年1月31日九一年平地價字
      第00673號函影本、太平（新光地區區徵收杜賢託（
      中興駕訓班土地登記受託人）補償地價清冊影本、台灣省
      大里溪整治計畫指導小組開會通知單影本及會議記錄影本
      等為證，並有本院函詢台中縣政府98年9月23日府地價字
      第0980294 660號函復一件在卷可憑，可見原告之被繼承
      人丁○○為被告之遭徵收土地提高其補償金額，多方奔走
      ，用力甚深，亦收有成效，被告甚而曾於80年3月31日召
      開79年度股東大會時即決議「除事成後，照去年股東大會
      決議辦理外，另在本班公積金項下，提出新台幣10 萬元
      予以鼓勵嘉勉」，並經「無異議通過」等情，已見前述，
      茲被告既享有其土地遭徵收時提高補償金增加財產之同時
      ，對於原告依原有決議給付獎勵金之請求，卻斤斤記較於
      決議內容之解釋，並以原告無法證明政府之政策改變係原
      告之被繼承人丁○○努力結果所致，而悍然給付，實與情
      理不合，亦有違誠信原則，殊不足取。
二、本件原告復主張：被告所有土地乃按都市計劃公共設施用地
    ，由每平方公尺的公告現值2,100元提高至每平方公尺4,000
    元至5,000元。是被告所有原信託登記於訴外人杜賢託名下
    之34筆土地（被告已收回），即因此增值88,665,4 20 元，
    依前述執行業務股東會議及股東大會之決議，就增值88,665
    ,420元的百分之15計算獎勵金，計有13,299,813元（計算式
    ：88,665,42015％＝13,299,813）。又信託登記於訴外人
    陳森助之三汴段253地號等7筆土地，因陳森助私人債務遭受
    銀行查封，而無法將該土地返還被告，於該土地未被查封前
    ，被告為保障合夥人權益，乃以股東代表李世英等七人設定
    抵押權登記，並由抵押權人依法行使抵押權後，循拍賣之方
    式收回該7筆土地之所有權，並於92年4月21日經執行業務股
    東會議決議登記於訴外人庚○○、張大鵬、王瑞新、李世英
    、楊志斌、楊禎娟、周月琴、袁以乾、楊玉華等9人名義。
    上開7筆土地計增值43,531,968元，故應給付原告之獎勵金
    為6,529,795元（計算式：43,531,96815％＝6,529,795）
    。惟扣除依丁○○與李世英及其隱名合夥人之出資額比例
    21.76％應負擔之獎勵金4,314,923元後，被告應給付給丁○○之獎勵金為15,514,685元（計算式：13,299,813＋6,529,
    795＝19,829,608；19,829,608－4,314,923元＝15,514,685
    ）。又訴外人袁以乾、于河成及其隱名合夥人佔被告總出資
    額的7.8％，應負擔給被告之獎勵金部分為1,546,709元（計
    算式：19,829,6087.8％＝1,546,709），經渠等要求及訴
    外人胡錫春見證下，與丁○○達成由渠等撥付521,722元給
    丁○○後，其餘部分丁○○不再向渠等請求，是被告應給付
    之獎勵金扣除丁○○與李世英及袁以乾、于河成應負擔之金
    額後，被告尚應給付13,967,976元（計算式：19,829,6 08
    －4,314,923－1,546,709元＝13,967,976）。此外被告曾預
    付1,940,000元之獎勵金給丁○○，因此再扣除該預付之獎
    勵金1,940,000元後，被告尚應給付丁○○獎勵金12,027,97
    6元（計算式：13,967,976元－1,940,000元＝12,027,976
    元）等情，有其提出太平（新光地區區徵收杜賢託（中
    興駕訓班土地登記受託人）補償地價清冊影本、92年4月21
    日執行業務股東會議記錄影本等為證，雖被告抗辯：依原告
    之陳述，其尚將部分合夥人依其所計算獎勵金之金額，按比
    例予以扣除或互相抵銷，則原告所謂應給付獎勵金之義務究
    竟係存在合夥團體與原告之間或係存在各合夥人與原告之間
    ，即有未明云云，然查，原告自其他合夥人受有部分獎勵金
    之給付，甚至就被告曾預付之獎勵金1,940,000元均予以扣
    除後，而縮減對被告請求之金額，於法並無不合，此仍無解
    免於被告應給付原告上開獎勵金12,027,976元之義務，從而
    ，原告依上開執行業務股東會議、股東大會決議及委任關係
    請求被告給付12,027,976元及自起訴狀繕本送達翌日即98年
    4月22日起至清償日止按年利率百分之5計算之利息，於法有
    據，應予准許。
三、假執行之宣告：本件兩造分別陳明願供擔保，聲請宣告假執
    行及免為假執行，經核均無不合，爰各酌定相當之擔保金額
    ，併予准許。
四、本件事證已臻明確，兩造其餘攻擊防禦方法及舉證，核與判
    決結果無影響，爰不逐一論述，併予敘明。
五、據上論結，原告之訴為有理由，依民事訴訟法第78條、第39
    0條第2項、第392條，判決如主文。
中    華    民    國    98    年    11    月    11    日
                  民事第四庭    法  官  張國華
正本係照原本作成。
如對本判決上訴，須於判決送達後20日內向本院提出上訴狀。
中    華    民    國    98    年    11    月    11    日
                                書記官  王麗麗


司法院資訊處製作；財團法人民間司法改革基金會備份。
